臺灣高等法院刑事判決
109年度上易字第2066號
    上  訴  人  臺灣桃園地方檢察署檢察官
    被      告  張鴻森



    輔  佐  人  張如蕙
    即被告之孫        

上列上訴人因被告竊盜案件，不服臺灣桃園地方法院109年度審
易字第786號，中華民國109年7月8日第一審判決（起訴案號：臺
灣桃園地方檢察署109年度偵字第4070號），提起上訴，本院判
決如下：
    主  文
原判決撤銷。
張鴻森竊盜，處拘役貳拾日，如易科罰金，以新臺幣壹仟元折算
壹日。未扣案如附表所示之物品沒收，於全部或一部不能沒收或
不宜執行沒收時，追徵其價額。
    事  實
一、張鴻森意圖為自己不法之所有，基於竊盜之犯意，於民國10
    8年11月13日3時37分許，至址設桃園市○○區○○路000○0號桃
    園市中壢區水尾福德宮（下稱水尾福德宮），徒手竊取由水
    尾福德宮管理委員會主委莊建成所管理，水尾福德宮所有、
    懸掛在大門載有「桃園市中壢區水尾里福德宮管理委員會」
    字樣之紅色標示牌1面（塑膠板材質，並用鋁框框住、「下
    稱本案紅色標示牌」），得手後即離去。嗣經莊建成發現遭
    竊，即調閱現場監視器錄影畫面並報警處理，經警循線查悉
    上情。
二、案經莊建成訴由桃園市政府警察局中壢分局報告臺灣桃園地
    方檢察署檢察官偵查起訴。
    理  由
壹、程序部分（證據能力）：
    本院援引之下列證據資料（包含供述證據、文書證據等），
    並無證據證明係公務員違背法定程序所取得；又經本院審認
    結果，尚無顯有不可信之情況與不得作為證據之情形，本院
    審酌上開證據資料製作時之情況，且無違法不當及證明力明
    顯過低之瑕疵，且均經本院於審理期日提示予檢察官、被告
    及其輔佐人辨識而為合法調查，自均有證據能力。
貳、實體部分：
一、認定被告犯罪事實所憑證據及理由：
  ㈠訊據被告否認有何竊盜犯行，辯稱：土地公那邊的東西都是
    我的，我沒有偷云云。輔佐人為被告辯稱：被告的認知就是
    認為土地公那邊的東西都是他的，是他於民國60年左右買的
    捐助的，這是他的觀念問題；被告本意不是偷東西，他認為
    本案紅色標示牌不是屬於廟的東西，不要放在那邊，且擋住
    人行道，所以他才把東西拿走等語
  ㈡經查：
  ⒈被告於108年11月13日凌晨3時37分許，步行至位於桃園市○○
    區○○路000○0號之水尾福德宮廟，徒手將原先懸掛在水尾福
    德宮大門之本案紅色標示牌1面拆卸後，將之取走並離開該
    處等情，業據證人即水尾福德宮管理委員會主委莊建成於警
    詢、偵訊時證述綦詳（見偵卷第25頁至第27頁、第68頁至第
    69頁），且有現場監視器影像翻拍照片8張在卷可稽（見偵
    卷第35頁至第41頁），堪信為真實。
  ⒉本案福德宮於93年7月經改制前之桃園縣政府審核後，認該福
    德宮係於63年間經募建成立、91年重建、採管理委員會制之
    組織型態、以信徒推選方式產生負責人並由莊建成擔任主任
    委員，而於93年7月核准登記發予寺廟登記證，有桃園縣政
    府93年7月12日府民宗字第0000000000號桃園縣政府寺廟登
    記證及寺廟登記表、103年3月14日桃園縣寺廟登記證、桃園
    縣中壢地政事務所土地所有權狀、桃園市中壢區水尾福德宮
    組織章程各1份在卷可佐。是水尾福德宮自屬業經依法登記
    之非法人團體，並非屬被告個人所有。由此足見，證人莊建
    成證稱被告於上述時地所取走之標示牌1面，係水尾福德宮
    所有之財產等語，應屬真實可採。是被告於上述時、地，將
    屬於水尾福德宮所有之本案紅色標示牌1面拆卸竊走等事實
    ，即可認定。
  ⒊被告及其輔佐人雖以前揭情詞置辯。但查，水尾福德宮係業
    經依法登記之非法人團體，並非被告所有乙節，已如前述。
    則被告辯稱：其取走自己的東西，並無不對云云，顯與事實
    不符，不能採信。另本案紅色標示牌如有擋住人行道，應報
    由警方處理，故輔佐人所稱：本案紅色標示牌擋住人行道，
    所以他才把東西拿走等語，亦非可採。
  ㈢綜上，被告及其輔佐人前述辯解，均為臨訟卸責之詞，不能
    採信。本件被告確有意圖為自己不法所有之竊盜犯行，事證
    明確，堪予認定，自應依法論科。
二、論罪科刑：核被告所為，係犯刑法第320條第1項之竊盜罪。
    又其為○○年○○月○○日生，於犯本件竊盜罪時，已滿90歲，應
    依刑法第18條第3項之規定，減輕其刑。
三、撤銷改判之理由及量刑：
  ㈠原審審理後，認被告犯罪事證明確，為免刑之判決，固非無
    見。惟查：本件被告張鴻森自105年起經常竊取及毀損水尾
    福德宮財物，影響水尾福德宮正常運作，經他人勸誡無效，
    且被告並無何痴呆現象；另被告於原審109年7月8日判決後
    ，又於同年月25日凌晨1時28分許，至水尾福德宮，徒手竊
    取置於門外之摺疊桌2張、跪椅1張及香灰等物（經臺灣桃園
    地方法院於109年12月22日以109年度壢簡字第2604號判處拘
    役20日「得易科罰金」），而原審竟認定被告張鴻森有呆滯
    現象，予以免刑，實無法達到教化作用，且使被告更有恃無
    恐，再對水尾福德宮為不法行為，是原審判決被告免刑尚有
    未當，檢察官上訴指摘原判決判決免刑不當為有理由，應由
    本院撤銷原判決予以改判。
  ㈡爰審酌被告因與告訴人管理之水尾福德宮屢有紛爭，而下手
    行竊，其漠視他人之財產權之情，應予非難；惟念其已屆高
    齡，兼衡其教育程度、退休、家庭經濟狀況小康，及竊取物
    品之價值，暨被告為本件犯行之動機、手段、所生危害、素
    行等一切情狀，量處拘役20日，並諭知易科罰金之折算標準
    。
  ㈢沒收之說明：
    按犯罪所得，屬於犯罪行為人者，沒收之。於全部或一部不
    能沒收，或不宜執行沒收時，追徵其價額，刑法第38條之1
    第1 項前段、第3 項分別定有明文。本案被告所竊得如附表
    所示之本案紅色標示牌1面，未經返還水尾福德宮，爰依刑
    法第38條之1第1項前段、第3項之規定沒收，於全部或一部
    不能沒收或不宜執行沒收時，追徵其價額。
據上論斷，應依刑事訴訟法第369條第1項前段、第364條、第299
條第1項前段，刑法第320條第1項第1項前段、第18條第3項、第4
1 條第1項前段、第38條之1第1項、第3項，刑法施行法第1條之1
第1項，判決如主文。
本案經檢察官鄭淑壬提起公訴，檢察官劉仲慧提起上訴，檢察官
蔡顯鑫到庭執行職務。
中　　華　　民　　國　　110 　年　　1 　　月　　14　　日
                  刑事第一庭    審判長法　官  李釱任
                                      法　官  崔玲琦 
                                      法　官  梁耀鑌
以上正本證明與原本無異。
不得上訴。
                                      書記官  宗志強
中　　華　　民　　國　　110 　年　　1 　　月　　14　　日
附錄：本案論罪科刑法條全文
中華民國刑法第320條
（普通竊盜罪、竊佔罪）
意圖為自己或第三人不法之所有，而竊取他人之動產者，為竊盜
罪，處5年以下有期徒刑、拘役或50萬元以下罰金。
意圖為自己或第三人不法之利益，而竊佔他人之不動產者，依前
項之規定處斷。
前二項之未遂犯罰之。
附表：
載有「桃園市中壢區水尾里福德宮管理委員會」字樣之紅色標示
牌壹面（塑膠板材質，並用鋁框框住）。